【裁判字號】    95,上易,145
【裁判日期】    951025
【裁判案由】    清償借款等
【裁判全文】
臺灣高等法院高雄分院民事判決         95年度上易字第145號
上  訴  人  丙○○
訴訟代理人  陳彥勝律師
被上訴人    合作金庫商業銀行股份有限公司
法定代理人  甲○○
訴訟代理人  乙○○
上列當事人間請求清償借款等事件，上訴人對於民國95年7 月31
日臺灣高雄地方法院95年度訴字第2155號第一審判決提起上訴，
本院於95年10月11日言詞辯論終結，判決如下：
    主      文
上訴駁回。
第二審訴訟費用由上訴人負擔。
    事實及理由
一、被上訴人主張：訴外人柯佑霖於民國92年11月14日，邀同上
    訴人為連帶保證人，向被上訴人借款新台幣（下同）120 萬
    元，借款期限自92年11月14日起至99年11月14日止，利率按
    被上訴人定儲指數利率加碼年息1.1 ﹪機動調整，按月於每
    月14日平均攤還本息，若未按期繳納本息，逾期在6 個月以
    內者，按上開利率10﹪，逾期超過6 個月者，按上開利率20
    ﹪計付違約金，並喪失期限利益，全部借款視同到期。詎柯
    佑霖本息僅繳至94年10月4 日，自94年10月5 日起本息即未
    繳納，全部債務視同到期，尚欠本金89萬5,903 元，及自94
    年10月5 日起至清償日止，按週年利率2.87% 計算之利息，
    暨自94年11月6 日起至清償日止，逾期在6 個月以內者，按
    上開利率10 %計算之違約金，逾期超過6 個月者，按上開利
    率20% 計算之違約金，未獲清償，屢經催討均置不理，爰依
    消費借貸及連帶保證之法律關係，求為命上訴人給付上開尚
    欠本金89萬5,903 元及其利息、違約金之判決。原審為被上
    訴人勝訴之判決，被上訴人於本院為駁回上訴之聲明。
二、上訴人則以：上訴人不知在借據上簽署處是擔任連帶保證人
    ，上訴人不認識柯佑霖，亦不知擔任柯佑霖之連帶保證人，
    借據上記載之對保時間（即簽署日期）借款人柯佑霖為92年
    11月4 日，連帶保證人之上訴人為92年10月28日，即上訴人
    簽署之日期比柯佑霖為早，可證上訴人係遭被上訴人承辦人
    員以詐欺之方法，而於上開借據上簽名，上訴人以95年9 月
    25日上訴理由狀之送達，撤銷被詐欺之意思表示，則本件連
    帶保證之行為，視為自始無效，上訴人自無須負任何連帶給
    付之責任等語，資為抗辯，並於本院聲明：(一)原判決廢棄。
    (二)被上訴人在第一審之訴駁回。
三、兩造不爭執之事實：
  (一)訴外人柯佑霖於92年11月14日向被上訴人借款120 萬元，借
    款期限自92年11月14日起至99年11月14日止，利率按被上訴
    人定儲指數利率加碼年息1.1 % 機動調整，按月於每月14日
    平均攤還本息，若未按期繳納本息，逾期在6 個月以內者，
    按上開利率10% ，逾期超過6 個月者，按上開利率20﹪計付
    違約金，並喪失期限利益，全部借款視同到期。借款人柯佑
    霖部分業經被上訴人聲請法院發支付命令確定在案。
  (二)上訴人在系爭借據上連帶保證人欄之簽名、印文均為真正。
  (三)上訴人曾於92年11月11日向被上訴人借款120 萬元，借款期
    限自92年11月11日起至99年11月11日止，利率按被上訴人定
    儲指數利率加碼年息1.1 ﹪機動調整，按月於每月11日平均
    攤還本息，若未按期繳納本息，逾期在6 個月以內者，按上
    開利率10﹪，逾期超過6 個月者，按上開利率20﹪計付違約
    金，並喪失期限利益，全部借款視同到期。被上訴人並未對
    上訴人借款部分提起訴訟。
四、本件兩造爭執事項為：訴外人柯佑霖於92年11月14日向被上
    訴人借款120 萬元，上訴人應否負連帶保證人責任？上訴人
    是否遭被上訴人承辦人員以詐欺之方法在系爭借據上簽名？
    茲說明如下：
  (一)按稱消費借貸者，謂當事人一方移轉金錢或其他代替物之所
    有權於他方，而約定他方以種類品質、數量相同之物返還之
    契約。借用人應於約定期限內，返還與借用物種類、品質、
    數量相同之物。遲延之債務，以支付金錢為標的者，債權人
    得請求依法定利率計算之遲延利息，但約定利率較高者，仍
    從其約定利率。當事人得約定債務人於債務不履行時，應支
    付違約金。民法第474 條第1 項、第478 條前段、第233 條
    第1 項、第250 條第1 項分別定有明文。次按，稱保證者，
    謂當事人約定，一方於他方之債務人不履行債務時，由其代
    負履行責任之契約。保證債務，除契約另有訂定外，包含主
    債務之利息、違約金、損害賠償及其他從屬於主債務之負擔
    。民法第739 條、第740 條亦定有明文。又按，保證債務之
    所謂連帶，係指保證人與主債務人負同一債務，對於債權人
    各負全部給付之責任者而言，此就民法第272 條第1 項規定
    連帶債務之文義參照觀之甚明（最高法院45年台上字第1426
    號判例參照）。
  (二)被上訴人主張訴外人柯佑霖以上訴人為連帶保證人於92年11
    月14日向被上訴人借款120 萬元，借款期限自92年11月14日
    起至99年11月14日止，利率按被上訴人定儲指數利率加碼年
    息1.1 ﹪機動調整，按月於每月14日平均攤還本息，若未按
    期繳納本息，逾期在6 個月以內者，按上開利率10﹪，逾期
    超過6 個月者，按上開利率20﹪計付違約金，並喪失期限利
    益，全部借款視同到期等情，業據提出借據、放款帳務資料
    查詢單、機動利率表各一份為證（原審卷5 至7 頁)， 上訴
    人對於系爭借據上連帶保證人簽名、印文均為真正並不爭執
    ，自堪信為真實。上訴人雖辯稱：其不知簽署處是連帶保證
    人，亦不認識柯佑霖，不知擔任柯佑霖之連帶保證人，借據
    上記載之對保時間（即簽署日期）借款人柯佑霖為92年11月
    4 日，連帶保證人之上訴人為92年10月28日，上訴人簽署之
    日期比柯佑霖為早，可證上訴人係為被上訴人承辦人員以詐
    欺之方法在系爭借據上簽名云云，然為被上訴人所否認，並
    陳稱：上訴人與柯佑霖是互為連帶保證人向被上訴人借款，
    因渠等均為軍人，休假時間不一致，為了配合渠等休假時間
    所以分別對保，事實上都有經過渠等同意互為連帶保證向被
    上訴人借款，本件對保時上訴人確實有同意擔任柯佑霖之連
    帶保證人等語。經查系爭借據連帶保證人之上訴人簽名、印
    文均為真正，而借據上借款人與連帶保證人之欄位並不相同
    ，有借據可稽（原審卷5 頁），上訴人為陸軍官校畢業，為
    其所不爭，上訴人在印就之借據上立約人即連帶保證人欄簽
    名蓋章，以上訴人受大專教育程度，應該瞭解連帶保證人之
    意義，而該借據上之上訴人簽名處，有明顯連帶保證人字樣
    ，上訴人辯稱其不知在借據上簽署處是擔任連帶保證人云云
    ，應無可採。又參以本件係訴外人柯佑霖於92年11月14日向
    被上訴人借款120 萬元，由上訴人擔任連帶保證人；而上訴
    人亦於92年11月11日向被上訴人借款120 萬元，由柯佑霖擔
    任連帶保證人，有被上訴人提出上訴人為借款人之借據為證
    （本院卷26頁），是被上訴人陳稱：上訴人與柯佑霖互為連
    帶保證人向被上訴人借款，且均有經渠等同意，本件對保時
    上訴人確實有同意擔任柯佑霖之連帶保證人等語，應屬可信
    ，上訴人辯稱不知係擔任柯佑霖之連帶保證人云云，核無可
    採。本件上訴人既明知其係擔任柯佑霖借款之連帶保證人並
    於借據上連帶保證人欄簽署，縱其簽署時借款人柯佑霖尚未
    簽署，亦不影響上訴人應負連帶保證人之責任。此外，上訴
    人對被上訴人承辦人員詐欺其在系爭借據上簽名之事實，復
    未能舉證以實其說，所辯其簽署之日期比柯佑霖為早，上訴
    人係遭被上訴人承辦人員詐欺而於系爭借據上簽名，其已撤
    銷被詐欺之意思表示，無須負任何連帶給付之責任云云，自
    不足採。
  (三)本件借款人柯佑霖本息僅繳至94年10月4日，自94年10月5日
    起之本息即未繳納，依約全部債務視同到期，尚欠本金89萬
    5,903 元，及自94年10月5 日起至清償日止，按週年利率2.
    87 %計算之利息，暨自94年11月6 日起至清償日止，逾期在
    6 個月以內者，按上開利率10% 計算之違約金，逾期超過6
    個月者，按上開利率20% 計算之違約金，未獲清償。上訴人
    為柯佑霖借款之連帶保證人，自應就柯佑霖上開尚欠本金、
    利息及違約金，負連帶清償之責任。
五、綜上所述，被上訴人依消費借貸及連帶保證之法律關係，請
    求上訴人給付89萬5,903 元，及自94年10月5 日起至清償日
    止，按週年利率2.87% 計算之利息，暨自94年11月6 日起至
    清償日止，逾期在6 個月以內者，按上開利率10% 計算之違
    約金，逾期超過6 個月者，按上開利率20% 計算之違約金，
    為有理由，應予准許。原審判命上訴人如數給付，於法並無
    不合。上訴意旨指摘原判決不當，求予廢棄改判，為無理由
    ，應予駁回。
六、據上論結，本件上訴為無理由，依民事訴訟法第449 條第1
    項、第78條，判決如主文。
中    華    民    國    95    年    10    月    25    日
                            民事第五庭
                                審判長法官    蔡明宛
                                法      官    林紀元
                                法      官    曾錦昌
以上正本證明與原本無異。
本件不得上訴。
中    華    民    國    95    年    10    月    25    日
                                書  記  官    郭蘭蕙


司法院資訊處製作；財團法人民間司法改革基金會備份。
